臺灣臺南地方法院民事判決　　　　　100年度家訴字第287號
原　　　告　台新國際商業銀行股份有限公司
法定代理人　蔡榮棟
訴訟代理人　王晟瑋
被　　　告　陳儷華即陳雅靜
　　　　　　林乾忠
上列當事人間請求宣告改用分別財產制事件，本院於民國100年9
月1日言詞辯論終結，判決如下：
    主      文
被告陳儷華即陳雅靜與被告林乾忠應改用夫妻分別財產制。
訴訟費用由被告負擔。
    事實及理由
一、本件原告起訴主張略以：台新銀行與大安銀行已合併，台新
    銀行為存續公司，大安銀行為消滅公司，合併後之公司名稱
    為「台新國際商業銀行股份有限公司」。訴外人王進南於民
    國84年8月17日偕同被告陳儷華即陳雅靜為連帶保證人向原
    告借款新臺幣（下同）550萬元，立有借據及約定書各1紙，
    有關借款期限、繳息方式及利息違約金之計算均詳載於借據
    及契約書。未料自85年4月17日起，即未能依約對原告繳息
    ，屢經催討無效，依契約書第6條第(1)款期限利益喪失條款
    之約定，被告陳儷華對原告所負一切債務，即行喪失期限之
    利益，原告自得逕向被告陳儷華一次請求清償債務，另原債
    權人已向鈞院聲請強制執行訴外人王進南之抵押物，經鈞院
    85年執字第11365號拍賣抵押物強制執行事件分配後尚有不
    足受償如強制執行金額計算書分配表上分配不足額所載。原
    告前於99年1月間具狀聲請強制執行被告陳儷華於第3人即現
    在不動產開發有限公司任職期間按月應領薪資之3分之1及函
    查郵局存款，經本院99司執源字第9721號強制執行事件執行
    無結果。又依被告陳儷華之國稅局財產及所得資料顯示，被
    告陳儷華名下已無財產可供執行，而被告陳儷華與被告林乾
    忠自97年1月2日結婚後至今，婚姻關係仍存在，經原告透過
    司法院法學資料檢索系統資料查詢，被告2人迄今未向法院
    聲請辦理夫妻分別財產契約登記。揆之前揭事實說明，被告
    陳儷華擔任訴外人王進南之連帶保證人，向原告借款未依約
    清償，經原告取得執行名義後，尚有如前所述之本金、利息
    未獲清償，被告陳儷華亦無可供扣押執行之財產。是原告訴
    請裁判被告2人間之夫妻財產制改用分別財產制，於法洵屬
    有據。是原告爰依民法第1011條規定，訴請裁判被告2人之
    夫妻財產制改用分別財產制等語。
二、被告2人到庭陳述略以：其等對於原告之主張沒有意見等語
    。
三、得心證之理由：
（一）按夫妻未以契約訂立夫妻財產制者，除本法另有規定外，
      以法定財產制為其夫妻財產制，民法第1005條定有明文。
      次按債權人對於夫妻一方之財產已為扣押，而未得受清償
      時，法院因債權人之聲請，得宣告改用分別財產制，民法
      第1011條亦規定甚明。而所謂未得受清償，包括全無可扣
      押之物或所扣押之物數量不足及所扣押之財產不足清償該
      為扣押之債權人債權等情形，最高法院89年度臺上字第
      854號判決可資參照。
（二）經查，原告主張被告陳儷華即陳雅靜積欠其債務，經原告
      向法院聲請對被告陳儷華所有之財產強制執行扣押，然因
      被告陳儷華現無財產可供執行，致未能執行，而經本院民
      事執行處依法核發債權憑證予原告，且被告2人婚姻關係
      現仍存續中，被告雙方並未約定夫妻財產制，故應以法定
      財產制為被告2人之夫妻財產制之事實一節，業據原告提
      出財政部90年12月31日台財融(二)字第0900013135號函、借
      據、授信約定書、本院85年執字第11365號強制執行金額
      計算書分配表、本院99年4月6日南院龍99司執源字第9721
      號民事執行處通知、本院99年4月6日南院龍99司執源字第
      9721號債權憑證、調件明細表、戶籍謄本、網路公告等影
      本各1件為證，復為到庭之被告2人所不爭執，本院依上開
      證據為調查斟酌之結果，認原告主張之上開事實，可信為
      真實。揆諸前開規定，本件原告依民法第1011條之規定，
      訴請宣告被告2人之夫妻財產制應改用分別財產制，當屬
      有據。
（三）綜上所述，本件原告依民法第1011條之規定，訴請宣告被
      告2人之夫妻財產制應改用分別財產制，洵屬有據，應予
      准許。
四、據上論結，本件原告之訴為有理由，依民事訴訟法第78條、
    第85條第1項，判決如主文。
中    華    民    國    100    年    9    月    15    日
                  家事法庭法  官  楊佳祥
以上正本證明與原本無異。
如對本判決上訴，須於判決送達後20日內向本院提出上訴狀，
並應附具繕本並繳納上訴費用。如委任律師提起上訴者，應一併
繳納上訴審裁判費。
中    華    民    國    100    年    9    月    15    日
                          書記官  葉芳如